臺灣高等法院刑事判決　　　　　　　　　　九十一年度重上更（三）字第一０九號
　　上　訴　人
　　即　被　告　丙○○
　　上　訴　人　丁○○改名蔡.
　　被　　　告　乙○○
　　二被告共同
　　指定辯護人　本院甲○辯護人
右上訴人因被告違反毒品危害防制條例等案件，不服臺灣基隆地方法院八十五年度訴
字第一二六號，中華民國八十五年六月十八日第一審判決（起訴案號：臺灣基隆地方
法院檢察署八十五年度偵字第八五二、一四五二號）提起上訴，判決後，經最高法院
第三次發回更審，本院判決如左：
    主  文
原判決關於丙○○、乙○○部分均撤銷。
乙○○、丙○○共同非法製造化學合成麻醉藥品，未遂，各處有期徒刑伍年陸月。
扣案之麻黃素、氯甲麻黃素、碳粉及AZIRDINE之混合物淨重貳佰陸拾捌點伍公斤及偽
造之「丸淞企業有限公司」公司章壹枚、「信杰報關有限公司」公司章（上載有該公
司負責人「陳文居」姓名）壹枚、「周傑榮」之印章壹枚暨偽造之「丸淞企業有限公
司」進口報單（報單號碼ＢＣ八五Ｕ0000000號）上偽造之「丸淞企業有限公
司」之公司章印文壹枚、「信杰報關有限公司」（其上刻有該公司負責人「陳文居」
姓名）之印文壹枚、「周傑榮」之印文壹枚均沒收。
    事  實
一、乙○○、丙○○明知安非他命業經行政院衛生署於民國（以下同）七十九年十月
    九日以衛署藥字第九０四一四二號函列為麻醉藥品管理條例第二條第四款「化學
    合成類麻醉藥品類」管理，禁止於醫療上使用，不得非法輸入、製造、運輸、販
    賣、持有、施打或吸用，並自七十九年十月十一日起生效。乙○○、丙○○、謝
    順龍、劉仁瑞四人本即相識，乙○○因劉仁瑞（以阿德自稱）積欠其新臺幣（以
    下同）三百六十萬元，屢經催討未獲返還，於八十四年三月間起即受劉仁瑞之邀
    ，前往中國大陸與之見面，嗣於八十四年七月間再次前往與劉仁瑞見面時，適謝
    順龍及丙○○亦受劉仁瑞之邀前往中國大陸見面，乙○○及丙○○二人因而獲知
    謝順龍、劉仁瑞（謝順龍、劉仁瑞均為成年人，均未到案，謝順龍原係高雄市永
    井報關行之實際負責人，後因另案潛逃出境，該報關行改由丙○○接替充任負責
    人），在中國大陸福建地區設廠製造安非他命，乙○○因劉仁瑞告知如運送安非
    他命半成品回臺灣製作成為安非他命出售後，會給予出售所得之四百萬元（其中
    三百六十萬元抵償債務，另四十萬元算是利息），丙○○可得五十萬元之報酬，
    其二人認為有利可圖，乃應允加入與謝順龍、劉仁瑞在前開中國大陸地區製造安
    非他命，其間四人並於廈門見面時商議擬在緬甸仰光合作設廠製造安非他命之事
    。丙○○、乙○○遂於八十四年九月十七日同搭ＴＧ六五三號班機出境前往緬甸
    仰光，在該處與謝順龍、劉仁瑞會合，商談製造安非他命之事，商議之後丙○○
    先行返回臺灣，旋四人於八十四年十月間又同赴大陸廈門商議買機關製造安非他
    命事宜，即由謝順龍、劉仁瑞囑咐丙○○、乙○○採購製造安非他命之器具並陸
    續提供資金予丙○○、乙○○，丙○○、乙○○即依劉仁瑞之指示，於八十四年
    十月間，分別在臺灣訂製及採購製造安非他命所需之器具及裝備，包括半噸重之
    攪拌機、六具二分之一匹馬力防酸真空馬達、粉粹機、蒸餾瓶、酸鹼試劑、溫度
    計、高壓軟管、塑膠桶、防酸鐵桶各數十個、過濾紙、活性碳及鹽類二百五十公
    斤等物品（其中攪拌器、真空馬達、粉碎機、鹽酸試劑、溫度試劑、鐵桶、活性
    碳及鹽類，由乙○○購得，餘由丙○○購買），購置完成後，由丙○○與原不知
    情之鄭智隆於同年十二月十五日以二十呎長貨櫃裝運報關，自高雄港第六十三號
    碼頭出口，以貨櫃輪運往緬甸交予謝順龍處理（緬甸部分尚未完成設廠製造安非
    他命）。其間，丙○○、乙○○就劉仁瑞在大陸地區製造安非他命之事亦多有聯
    絡，乙○○復於同年月二十一日搭ＣＸ四三一號班機赴大陸與劉仁瑞會合，嗣劉
    仁瑞在福建完成安非他命製造過程中難度較高之中程階段，並獲致產製品即中間
    產物氯甲麻黃素後，恐以製造完成之安非他命私運入臺易為海關查獲，且為防止
    遭他人黑吃黑，遂計畫僅先完成較難合成之安非他命半成品氯甲麻黃素，以該等
    外觀上不易查覺之物品型態夾藏走私進入臺灣，在臺設廠以較簡單之方式將氫化
    氯甲麻黃素製為甲基安非他命溶液後，再予以之冷凍結晶為甲基安非他命成品。
    謝順龍乃指示丙○○返臺先行覓妥報關行辦理進口報關之公司資料，作為將來夾
    帶安非他命走私進口時冒名報關之用，丙○○遂於同年月三十一日返回臺灣，並
    於同年月三十一日下午二十二時，與知情之鄭智隆（共同走私管制物品罪部分業
    經更審前本院判處有期徒刑一年六月，緩刑四年確定）在高雄市○○路「峰卡拉
    ＯＫ」店見面，告知夾藏有安非他命半成品之貨櫃已裝船並從大陸出發，要求鄭
    智隆準備報關事宜，鄭智隆即與乙○○、丙○○、謝順龍、劉仁瑞基於共同之犯
    意，由鄭智隆取得鄭某所服務之聯一報關行客戶即臺南縣仁德鄉○○路一０五巷
    三弄十一號不知情之「丸淞企業有限公司」相關資料，丙○○旋即攜帶該公司資
    料於八十五年一月六日出境赴中國大陸，於同年月八日與謝順龍在廈門一同轉往
    劉仁瑞居處與劉仁瑞、乙○○會合，謝順龍、劉仁瑞即囑丙○○將安非他命半成
    品裝櫃運返臺灣，乙○○並同意提供其在臺住處，以供暫放安非他命半成品。嗣
    謝順龍、劉仁瑞即在該等氯甲麻黃素中混添活性碳等化合物使之色澤趨黑近於土
    色，再將二百六十八點五公斤之該等物品分裝為二十五小包（每包重約十一公斤
    左右）夾藏於每包重約五十公斤之膨土中，並裝入二十呎長之貨櫃內，在廈門上
    船準備運往高雄港。同年月二十六日，劉仁瑞在廈門將上開貨櫃之裝貨單（櫃號
    ：ＰＲＳＵ0000000偽以丸淞企業有限公司為收貨人）、貨運發票等單據
    交付丙○○，交待其返臺提貨後藏於乙○○住處，等候劉仁瑞與謝順龍通知處理
    另行後續之製造完成安非他命成品階段。丙○○於同年月三十一日返臺後，於同
    年二月初至高雄市○○區○○路某刻印店，利用不知情之不詳姓名者偽刻「丸淞
    企業有限公司」、「信杰報關有限公司」（其上另刻有公司負責人「陳文居」姓
    名）、報關人員「周傑榮」之印章，再偽蓋於進口報單上各一枚，以偽造「丸淞
    企業有限公司」名義進口膨土（英文名稱：BENTON ITE）之報單號碼ＢＣ八五Ｕ
    0000000號進口報單私文書，又於同年月八日晚上在永井報關行內持該偽
    造之進口報單予鄭智隆過目，經鄭智隆當場表示可行。旋上開貨櫃於同年月四日
    經萬海航運股份有限公司以萬海二０三號第七七船期貨櫃輪自香港載運抵高雄港
    ，暫置於高雄市亞太貨櫃儲運中心。同年月九日十時許，丙○○持上開偽造之進
    口報單向財政部高雄關稅局前鎮支局投單報驗，予以行使，足生損害於關務局對
    於貨物查驗管理之正確性及「丸淞企業有限公司」、「信杰報關有限公司」、信
    杰報關有限公司負責人「陳文居」及「周傑榮」。嗣丙○○、鄭智隆前於同日下
    午十四時四十六分許，前往該儲運中心提貨時，為臺灣基隆地方法院檢察署檢察
    官率法務部調查局基隆市調查站及法務部調查局南部地區機動工作組調查員當場
    開櫃查驗，扣得謝順龍、劉仁瑞所有內裝膨土三百六十包其中夾藏二百六十八點
    五公斤之黑褐色物品，經送驗結果係麻黃素、氯甲麻黃素、碳粉及AZIRDINE之混
    合物，完稅價格為四十四萬三千三百二十一元，且經鑑定確係安非他命製造過程
    之中間產物，約可合成純質淨重一百二十九公斤餘之安非他命成品，並另循線查
    獲乙○○。
二、案經法務部調查局基隆市調查站（以下簡稱調查站）移送臺灣基隆地方法院檢察
    署檢察官偵查起訴。
    理  由
一、訊據上訴人即被告丙○○、被告乙○○均矢口否認有上開犯行，被告丙○○辯稱
    ：伊不知所購買之上開器具，係製造安非他命所用之器具，且伊與謝順龍及劉仁
    瑞並未共謀製造安非他命之情事云云。被告乙○○辯稱：因劉仁瑞欠伊錢，為向
    劉仁瑞討債，而聽命於劉仁瑞，伊係依照劉仁瑞之指示去購買上開器具，並不知
    係製造安非他命之器具，且伊至緬甸仰光並未與劉仁瑞見面，亦未與劉仁瑞及謝
    順龍共謀製造安非他命之情事等語。惟查：
    (一)被告丙○○於八十五年二月十三日調查站訊問時供稱：「我是高雄市永井報
        關行掛名董事長，謝順龍是該報關行實際負責人，但他因另案逃亡國外，然
        我仍然尊重他是我的老闆，．．．在去年（八十四年）十月左右，謝順龍打
        電話要我配合乙○○及阿瑞（又綽號阿德，即係劉仁瑞）在臺灣採購可供製
        造安非他命之機器，並由謝順龍要我在高雄市○○路彰銀所開立之戶頭中提
        款支付採購機器所需款項，謝順龍要我在採購完成後幫忙將該批機器材料報
        關出口至緬甸，於是我依謝順龍的指示提款配合乙○○在臺灣採購可供製造
        安非他命的材料，購買完成後，我就找鄭聖智幫忙一起報關出口至緬甸。八
        十四年十二月下旬，謝順龍打電話給我，要我去廈門找阿瑞接一個貨櫃的安
        非他命，但我一直到八十五年一月五日左右（按係一月六日）才到廈門找阿
        瑞，過了兩、三天才碰到阿瑞和乙○○，他們告訴我還沒好，要我再等幾天
        ，於是我留在廈門等，直到八十五年一月二十六日阿瑞才將貨櫃有關證件交
        給我，我於八十五年一月三十一日回到臺灣，後來打電話問萬海航運公司知
        道該貨櫃於八十五年二月四日已到高雄，我就請鄭智隆協助報關進口該貨櫃
        ．．．，乙○○、阿瑞都知道貨櫃內裝有安非他命．．．，（該批安非他命
        係何人製造）應該是阿瑞和乙○○他們製造」、「伊依謝順龍指示，配合乙
        ○○在臺灣採購可供製造安非他命器材，再請鄭智隆協助報關進口該貨櫃，
        鄭智隆提供丸淞企業有限公司的資料給伊，圖章是伊去刻的」等語，於八十
        五年二月二十七日調查站訊問時供稱：「八十四年七月四日我又到廈門和謝
        順龍一起住旅館，劉仁瑞、乙○○來找謝順龍商談到緬甸合作之事，八十四
        年九月十七日，我和乙○○、謝順龍一起到緬甸，劉仁瑞後來也到了，我們
        在一起五天，我就先回臺灣，到八十四年十月四日我又到廈門和謝順龍、劉
        仁瑞、乙○○碰面，談購買機器之事，後來我回臺灣，買機器之事就由乙○
        ○負責，我匯了新台幣四十萬元給乙○○，後來乙○○錢用完了，他父親又
        剛好去世，剩下一些水桶等物品即由我去負責購買，並運往緬甸」等語（見
        偵查卷第八十八頁背面、第八十九頁），於八十五年二月九日訊問時供稱：
        「我於（八十五年）一月四日（按係一月六日）搭機至香港，隨即轉機至廈
        門，至廈門後我隨即打電話給陳瑞德（按即劉仁瑞，亦冒名為林金德，綽號
        阿德或阿瑞），渠為臺灣人，我曾在菲律賓及大陸和他見過二次面，陳瑞德
        在電話中告訴我，說有一批貨物，其中夾藏有「食品添加劑」要我幫忙用貨
        櫃運回臺灣，並表示該批貨物運回臺灣後付我新臺幣五十萬元之佣金，之後
        於一月二十六日陳瑞德在廈門交付我裝貨單、發票及香港船務公司聯絡人之
        電話，在一月二十七日於香港「萬海二０三」貨櫃輪運往臺灣；進口的貨物
        均係膨土，總共計三百六十包（每包約五十公斤），收貨人係丸淞企業有限
        公司，我是利用丸淞企業有限公司的執照，替陳瑞德進口膨土，丸淞企業有
        限公司並不知情．．．。我於八十四年十月曾替謝順龍準備一只貨櫃，其中
        裝有攪拌器、大型塑膠桶、漏斗、濾紙、活性碳、鹽巴等，並交由鄭智隆代
        為至海關驗貨出口，由臺灣運至緬甸給謝順龍．．．（提示八十五年二月九
        日鄭智隆筆錄，問：據鄭智隆供稱八十四年十一月中旬．．．，並由我公司
        聯一報關行之客戶報單中，提供丸淞企業有限公司之報關單樣本予丙○○做
        為進口貨櫃之收貨人．．．，於今日上午至高雄關稅局前鎮支局報關投單，
        企圖走私該貨櫃入境，請問你是否有偽刻丸淞企業有限公司之公司大小章及
        信杰報關有限公司（負責人陳文居）之公司章、報關專業人員周傑榮印章？
        「有的」等語（見偵查卷第十二頁、第十三頁、第十四頁），於檢察官偵查
        中亦供稱：「八十五年一月五日（按係一月六日）至廈門，劉仁瑞及乙○○
        有說「安」要裝貨櫃進來，是「安」之半成品，要經過提煉才是「安」等語
        （見偵查卷第六十頁）。
    (二)被告乙○○於八十五年二月九日調查站訊問時供稱：「我曾受林金德（按即
        劉仁瑞）之託與丙○○在臺灣採購馬達攪拌器、鐵桶、高壓軟管等器械運往
        緬甸，這些器材我採購後都依林金德指示交給丙○○等人」等語（見偵查卷
        第十八頁背面），於調查站八十五年二月十五日（該日其選任辯護人在場）
        訊問時供稱：「直到八十四年十月間，我在廈門和「阿德」及謝順龍、丙○
        ○碰面時，「阿德」拿出一條用塑膠袋包裝之塊狀白色結晶體給我看，並說
        這條是一公斤裝安非他命，他們現在在做這個東西，在臺灣大概可以賣到三
        、四十萬元，這時後我才知道「阿德」、謝順龍、丙○○等人在製造安非他
        命」、「（提示劉仁瑞口卡片影本）這個人你是否認識？他就是我前面說的
        阿德」、「大約八十四年九、十月間，我從緬甸途經廣州回到廈門與劉仁瑞
        、謝順龍、丙○○碰面時，謝順龍持一份清單，上列有攪拌器（約半噸重）
        、真空馬達（六具，二分之一匹馬力）、粉碎機、鹽酸試劑、溫度試劑、塑
        膠桶、鐵桶、活性碳、食鹽、高壓軟管等，並交三萬元港幣給我，要我回臺
        灣採購，丙○○另外又匯了四十萬元入我帳戶內，我採購快完畢，只剩塑膠
        桶、高壓軟管等，適我父親過世，我乃請丙○○代採購剩下來的物品．．．
        ，該貨櫃運至臺灣後原打算由丙○○拖走將櫃內物品處理掉，將其中所夾帶
        之安非他命取出再運到我家暫時存放，另外等謝順龍或劉仁瑞通知派人來取
        貨」（見偵查卷第七十頁）、「查扣之貨櫃內夾帶安非他命是在汕頭或福州
        工廠生產」、「（查扣之安非他命半成品）是劉仁瑞在汕頭或福州工廠所生
        產的，緬甸那間工廠還沒開始生產」等語（見偵查卷第七十頁），於調查站
        八十五年三月二十五日訊問時供稱：「因為（劉仁瑞、謝順龍）二人彼此不
        信任，怕會黑吃黑，故不進口成品，待走私成功取得該批成品之後，由謝順
        龍提供製成成品的地點，再製造安非他命成品，至於要在半成品中混滲活性
        碳是防止在海關檢驗時，被檢驗出來」等語，於檢察官偵查中供稱：「謝某
        （謝順龍）是去時才相識，之前在廈門時林某要我買一些東西，與曾某及一
        位張同雄，後來我回臺灣買了馬達、攪拌器、高壓軟管、鐵桶、濾紙、活性
        碳、鹽，均我自己去買，錢由林某在廈門拿給我四十多萬新臺幣，及一些港
        幣，買來後部分交曾某，一部分交林某，他們如何運到緬甸不太清楚，是林
        某叫我與曾某一起去緬甸，到了機場才知東西要運給他（即謝順龍）」等語
        （見偵查卷第三十一頁）。
    (三)同案被告鄭智隆於八十五年二月九日調查站訊問時供稱：「八十四年十一月
        中旬丙○○告訴我欲從大陸進口膨土，因他很久未做報關業務，遂要求我協
        助報關，我當場應允，並由我公司聯一報關行之客戶報單中，提供丸淞企業
        有限公司之報關單樣本予丙○○做為進口櫃之收貨人，八十五年二月初丙○
        ○由大陸返臺後，告訴我貨櫃（內裝有膨土及安非他命半成品）已從大陸裝
        船出發，要我即刻準備報關，我即教丙○○準備貨櫃明細表、發票等報關資
        料，後丙○○即自行至刻印行偽刻丸淞企業有限公司之公司大小章，及信杰
        報關有限公司（負責人陳文居）之公司章、報關專業人員周傑榮印章，偽造
        丸淞公司進口膨土報關單，於今日上午至高雄關稅局前鎮支局報關投單，企
        圖走私該貨櫃入境；八十五年一月三十一日晚上十時許，丙○○電邀我至高
        雄市○○路、市中路附近一家「蜂」卡拉ＯＫ喝酒，席間丙○○告訴我貨櫃
        已從大陸裝船出發，大約七、八天即可到達高雄港，該貨櫃內除裝有膨土外
        ，尚有乙批約十餘袋之化工原料，我便問丙○○數量如此龐大如何裝櫃，他
        告訴我將該批化工原料混藏於膨土中，分置於貨櫃兩側內緣，後我又基於好
        奇問丙○○該批化工原料作何用途，丙○○告訴我該批化工原料經過提煉後
        可製安非他命，我才於當日得知丙○○係欲走私安非他命半成品入境臺灣」
        等語（見偵查卷第七頁背面、第八頁），於檢察官偵查時供稱：「曾某（丙
        ○○）八十五年一月三十一日由大陸返臺時向我提及，他說貨櫃內放有別的
        東西，當時他跟我說了一個學名，我忘了，我問他如何藏，他說藏於貨櫃內
        兩側，他說都是塞在裝土之袋子內，他說回來可以提煉；過了一、二天他又
        來問我通關之事，我們約在「蜂」卡拉ＯＫ喝酒，席間我向他問，我說準備
        資料報關，曾某說沒有進口廠商，也無報關行，曾某問我可否自行刻進口商
        及報關行之大小章用來報關，我說最好找有牌之進口商及報關行，曾某說找
        不到，並問我意見，我說技術上可以，偽造之大小章均為曾某去刻的，他去
        何處刻印我不知，最後我問他到底為何物，曾某才說是「安」之半成品，他
        說可用來做「安」或其他物」等語（見偵查卷第二十四頁、第二十五頁）、
        「（八十四年十月中旬，曾某以個人名義出口燒瓶等到緬甸）是。（當時是
        你協助他驗櫃）是，在高雄六十三號碼頭無誤」（見偵查卷第一六二頁正面
        及背面）、「（有問劉某在何地製造）他說包車去汕頭載」（見偵查卷第一
        六六頁）等語。
    (四)此外，復有麻黃素、氯甲麻黃素、碳粉及AZIRDINE之混合物二百六十八點五
        公斤扣案，及丸淞企業有限公司之進口報單（報單號碼ＢＣ八五Ｕ0000
        000號）一份（依被告丙○○於本院供稱僅偽造有一份）、萬海航運股份
        有限公司裝貨單各一份、同案被告劉仁瑞、謝順龍之口卡片影本、被告乙○
        ○、丙○○之出入境資料、偽造之進口報單等物及被告乙○○、丙○○、鄭
        智隆之電話監譯資料（乙○○之000000000號電話八十四年九月二
        十日至八十五年二月六日，丙○○之000000000號電話八十四年十
        一月二十四日至八十五年二月九日，鄭智隆之000000000號電話八
        十五年一月二十三日至同年二月九日）在卷為憑，足認被告等明知受囑託運
        送至緬甸之機器物品等係欲製造安非他命之用，以及前開進口來臺之物品，
        確係安非他命半成品無疑，所辯不知情云云，無非空言，不足採信。
    (五)被告二人雖否認參與製造安非他命犯行，惟依被告乙○○於八十五年二月十
        五日調查站訊問時供稱：「直到八十四年十月間，我在廈門和「阿德」及謝
        順龍、丙○○碰面時，「阿德」拿出一條用塑膠袋包裝之塊狀白色結晶體給
        我看，並說這條是一公斤裝安非他命，他們現在在做這個東西，在臺灣大概
        可以賣到三、四十萬元，這時後我才知道「阿德」、謝順龍、丙○○等人在
        製造安非他命」等語，參諸被告丙○○自承進出大陸、緬甸多次（見前開出
        入境資料），並偽造進口報單等，走私進口安非他命半成品，復購買製造安
        非他命之機器運往緬甸，足認被告丙○○亦參與製造安非他命情事。再依前
        開監錄資料，被告等於八十四年十一月二十五日以電話聯絡，被告丙○○稱
        ：「我收到了，你告訴董事長（指謝順龍），我這裡要買一點東西（指製造
        安非他命工具）需要錢」，被告乙○○稱：「不是啦，現在事情有變化」；
        八十一年十一月二十八日電話聯絡中，被告乙○○稱：「阿賜，找我何事」
        ，被告丙○○稱：「玻璃拿去了嗎」，被告乙○○稱：「我已拿過去，現在
        等五點半那個師傅才拿回來，我要和他談一些真空（製造安非他命過程之抽
        真空）的事；八十四年十二月十五日電話聯絡中，謝順龍告知被告丙○○：
        「你一定要藥（指安非他命原料等）先準備好，否則祇是二十一日去那邊，
        有什麼用，先聯絡確定後再打電話給我」；被告乙○○於八十四年十月十九
        日與劉仁瑞電話聯絡，被告乙○○稱：「我是說所有東西要用貨櫃，否則這
        樣不行啦，一支都三、四百公斤」，劉仁瑞稱：「怎麼會這麼重，難道是架
        子在重」；某男子於八十四年十月二十一日與被告乙○○聯絡，某男子稱：
        「老大，你若過去（大陸），要叫師傅趕快過來，否則你過去，機器這裡沒
        人會用」，被告乙○○稱：「那現在意思是怎樣」，某男子稱：「我說你二
        、三點會過去，你不過去，他要帶小弟過去，你若要去他就等你，然後叫師
        傅回來，因為你一去一星期，機器等一星期就來不及了」，被告乙○○稱：
        「交代師傅做啊」，八十四年十月二十七日被告乙○○與劉仁瑞電話聯絡，
        被告乙○○稱：「沒有啦，現在是阿博回來了，他說現在要看重量有多少」
        ，劉仁瑞稱：「現在料還沒解決配料，主料都還不知道」，被告乙○○稱：
        「你跟他說那各兩百罐，要兩百公斤」，劉仁瑞稱：「差不多啦」，被告乙
        ○○稱：「二百公斤要多大包」，劉仁瑞稱：「那個都壓縮的，另外就是那
        個鹽有就拿一罐」等語，雖其中內容，並未有直指製造或購買製造安非他命
        之機器設備等情，惟參諸被告等前開自白、以貨櫃走私安非他命半成品及彼
        等採購製造安非他命所需之器具裝備係包括真空馬達及鹽類等，足見「所謂
        「東西要用貨櫃」、「叫師傅趕快過來，否則你過去，機器這裡沒人會用」
        、「現在料還沒解決配料，主料都還不知道」、「那個都壓縮的，另外就是
        那個鹽有就拿一罐」等均係暗語，且確與本件製造及走私安非他命半成品有
        關。再前開錄音內容中，被告乙○○就製造安非他命之事，與共犯劉仁瑞及
        被告丙○○多有聯絡，且提及「東西要用貨櫃」、「叫師傅趕快過來，否則
        你過去，機器這裡沒人會用」、「現在料還沒解決配料，主料都還不知道」
        等語，即被告丙○○於八十五年二月十三日調查站訊問時亦供稱：「（該批
        安非他命係何人製造）應該是阿瑞和乙○○他們製造」等語，益見被告乙○
        ○亦參與製造安非他命犯行，被告等所辯無非空言，均不足取。
    (六)本案扣押證物即監聽電話錄音，係通訊保障及監察法於八十七年七月十四日
        公布以前實施通訊監察所得紀錄，依當時法律，並無證據排除之規定，自非
        無證據能力，且依法務部調查局基隆市調查站函文所示，乙○○、丙○○、
        鄭智隆等三具行動電話（乙○○之000000000號電話，丙○○之0
        00000000號電話，鄭智隆之000000000號電話）均經臺灣
        基隆地方法院檢察署檢察官開立通訊監察書始執行監察作業，此有該站九十
        一年六月十八日隆緝字第０九一五六０００五０號函文暨臺灣基隆地方法院
        檢察署通訊監察書影本八紙在卷可按，被告乙○○前審所委任之選任辯護人
        空言指摘本案監聽電話談話錄音及其譯文，未依法務部訂頒檢察官實施通訊
        監察應行注意事項規定辦理，是該監聽所得紀錄，是否具備合法之證據能力
        ，非無足疑云云，無非空言，尚無足取。
    (七)被告等因有利可圖，乃與謝順龍、劉仁瑞在大陸福建地區製造安非他命（被
        告參與行為之分擔），已如上述，其等嗣另擬在緬甸設廠製造安非他命，是
        以被告等依劉仁瑞之指示分別在台灣訂製採購製造安非他命之器械運往緬甸
        ，以及謝順龍、劉仁瑞於大陸福建地區完成安非他命中程階段即氯甲麻黃素
        之製造，均係為彼等製造安非他命行為之一部，參諸被告乙○○於調查站八
        十五年二月十五日訊問時供稱：「（查扣之非他命半成品二百六十四公斤）
        這批產品是劉仁瑞在汕頭或福州工廠所生產的，緬甸那間工廠還沒開始生產
        」等語自明。
    (八)扣案之麻黃素、氯甲麻黃素、碳粉及AZIRDINE之混合物二百六十八點五公斤
        經送驗結果均無甲基安非他命及煙毒成分，而係麻黃素、氯甲麻黃素、碳粉
        及AZIRDINE之混合物。又國內查獲之甲基安非他命之製造流程，多以麻黃素
        經氯化製成氯假麻黃素，第二步經氫化製成甲基安非他命溶液，再經冷涷結
        晶才成甲基安非他命結晶。送驗粉未係經初步製造的中間產物與碳粉的混合
        物。再送驗粉未合計淨重二六五，五００公克，碳粉佔19．8%，其餘成分佔
        80．2%，其餘成分係以麻黃素製造甲基安非他命之原料或中間產物，淨重二
        一五，三三七公克，若依以往查獲之工廠甲基安非他命平均產率60 %計算，
        約可合成純質淨重一二九，二０二公克之甲基安非他命，有法務部調查局八
        十五年三月十九日陸字第八五０一八四九九號檢驗通知書一紙附在偵查卷
        第一七三頁可稽，足認前開物品係安非他命之半成品，被告等製造安非他命
        之行為應止於未遂階段。
    (九)前開麻黃素、氯甲麻黃素、碳粉及AZIRDINE之混合物二百六十八點五公斤之
完稅價格為新台幣四十四萬三千三百二十一元，有財政部高雄關稅局八十五
        年五月十日高普前字第一０一九號函一紙附原審卷第一０一頁可參。再麻
        黃素之進口，須經行政院衛生署核准，亦有行政院衛生署七十三年六月二十
        五日衛署藥字第四七八０八號公告一紙附卷可稽。
    (十)被告丙○○利用不詳姓名之人偽刻「丸淞企業有限公司」、「信杰報關有限
        公司」（其上另刻有該公司負責人「陳文居」之姓名）、報關人員「周傑榮
        」之印章，再偽蓋於進口報單上，以偽造「丸淞企業有限公司」名義進口膨
        土（英文名稱：BENTON ITE）之報單號碼ＢＣ八五Ｕ0000000號進口
        報單私文書，旋持上開偽造之進口報單向財政部高雄關稅局前鎮支局投單報
        驗，予以行使，已足生損害於關務局對於貨物查驗管理之正確性及「丸淞企
        業有限公司」、「信杰報關有限公司」、信杰報關有限公司負責人「陳文居
        」及「周傑榮」。
二、綜上所述，被告丙○○、乙○○否認犯罪要屬卸責之詞，均不足採信。本件事證
    明確，被告等犯行均堪認定。
三、按安非他命業經行政院衛生署於七十九年十月九日以衛署藥字第九０四一四二號
    函列為麻醉藥品管理條例第二條第四款「化學合成類麻醉藥品類」管理，禁止於
    醫療上使用，不得非法輸入、製造、運輸、販賣、持有、施打或吸用，並自七十
    九年十月十一日起生效。再被告行為後，「肅清煙毒條例」業經修正為「毒品危
    害防制條例」，並於八十七年五月二十日公布，自同年五月二十二日生效。新條
    例已將安非他命納入規範並列為第二級毒品。經比較麻醉藥品管理條例與毒品危
    害防制條例有關之規定，以麻醉藥品管理條例有利於被告，自應依刑法第二條第
    一條但書之規定，適用有利於被告之麻醉藥品管理條例處斷。次按懲治走私條例
    第二條第一項之私運管制物品進口罪，係以自國外私運管制物品進入我國領域內
    為其成立要件；若自大陸地區私運管制物品進入臺灣地區，則應成立同條例第十
    二條之準私運管制物品進口罪，並依該條之規定適用同條例第二條第一項之規定
    處斷。本件被告等明知謝順龍、劉仁瑞在中國大陸福建等地設廠製造安非他命，
    見有利可圖，除與謝順龍、劉仁瑞共謀在前開中國大陸地區製造安非他命，另擬
    在緬甸仰光設廠製造安非他命，並由被告等購買製造安非他命之器械運往緬甸，
    供謝順龍、劉仁瑞製造安非他命，再由謝順龍、劉仁瑞於大陸製造安非他命半成
    品後，將安非他命半成品由被告等以貨櫃裝運進入臺灣，核被告二人所為，均係
    犯麻醉藥品管理條例第十三條之一第三項、第二項第一款之非法製造化學麻醉藥
    品未遂罪及懲治走私條例第十二條之準私運管制物品進口罪，後者應依同條例第
    二條第一項之規定處斷。被告二人與謝順龍、劉仁瑞間，就非法製造化學合成麻
    醉藥品未遂罪間有犯意之聯絡及行為之分擔，均應論以共同正犯。另被告二人與
    謝順龍、劉仁瑞及鄭智隆間，就準私運管制物品進口罪間，亦有犯意之聯絡及行
    為之分擔，均應論以共同正犯。被告丙○○與鄭智隆二人就行使偽造私文罪間，
    有犯意之聯絡及行為分擔，亦為共同正犯。被告乙○○所犯非法製造化學合成麻
    醉藥品未遂罪、準私運管制物品進口罪二罪間，被告丙○○所犯非法製造化學合
    成麻醉藥品未遂罪、準私運管制物品進口罪及行使偽造私文罪三罪間，均有方法
    結果之牽連關係，為牽連犯，應從一重之非法製造化學麻醉藥品未遂罪處斷，查
    被告等著手於非法製造化學合成麻醉藥品之構成要件行為之實施而不遂，為未遂
    犯，應依法減輕其刑。又被告丙○○偽造「丸淞企業有限公司」、「信杰報關有
限公司」（其上另偽刻公司負責人「陳文居」姓名）、報關人員「周傑榮」印章
    ，並偽蓋印文之行為，為偽造「丸淞企業有限公司」進口報單之階段行為，另偽
    造「丸淞企業有限公司」進口報單之低度行為，為行使該報單之高度行為所吸收
    ，均不另論罪。其利用不知情之不詳姓名者偽刻「丸淞企業有限公司」、「信杰
    報關有限公司」（其上另刻有公司負責人「陳文居」姓名）、「周傑榮」之印章
    ，為間接正犯。
四、原審予以論罪科刑，固非無見。惟查：（一）被告等係利用不知情之不詳姓名者
    偽刻「丸淞企業有限公司」、「信杰報關有限公司」（其上另刻有該公司負責人
    「陳文居」之姓名）、「周傑榮」之印章，為間接正犯，原判決未予論及，已有
    違誤。（二）被告丙○○持上開偽造之進口報單向財政部高雄關稅局前鎮支局投
    單報驗，予以行使，已足生損害於關務局對於貨物查驗管理之正確性及「丸淞企
    業有限公司」、「信杰報關有限公司」、信杰報關有限公司負責人「陳文居」及
    「周傑榮」，原判決事實及理由欄內，未予敘明，亦有未洽。（三）如事實欄所
    示，謝順龍係指示丙○○返台先行覓妥報關行辦理進口報關之公司資料，作為將
    來夾帶安非他命走私進口時冒名報關之用，然並未要丙○○以行使偽造私文書方
    式行之，此部分純係被告丙○○與鄭智隆之行為，與被告乙○○無涉，乃原審就
    此之身分亦論被告乙○○為共同正犯，即有未合。上訴人即被告乙○○之配偶丁
    ○○，上訴人即被告丙○○上訴意旨，均否認被告等成立犯罪，雖無足取，惟原
    判決既有上開可議，要屬無可維持，應予撤銷改判。爰審酌被告等犯罪之動機、
    目的、手段、以及製造安非他命半成品輸入國內，所生危害甚大暨犯後態度等一
    切情狀，分別量處被告乙○○、丙○○各有期徒刑伍年陸月。扣案之麻黃素、氯
    甲麻黃素、碳粉及AZIRDINE之混合物，共淨重貳佰陸拾捌點伍公斤，係共犯謝順
    龍、劉仁瑞所有，因係供製造安非他命成品之物，應予宣告沒收。被告等偽造之
    「丸淞企業有限公司之公司章壹枚、「信杰報關有限公司」之公司章（其上另刻
    有該公司負責人「陳文居」姓名）壹枚、「周榮傑」之印章壹枚，雖被告丙○○
    多次供明已丟棄，然因無證據證明已滅失，仍應依刑法第二百十九條之規定宣告
    沒收。另偽造「丸淞企業有限公司」之進口報單（報單號碼ＢＣ八五Ｕ0000
    000號）上偽造之「丸淞企業有限公司」之印文壹枚、「信杰報關有限公司」
    （其上另刻有公司負責人「陳文居」姓名）之印文壹枚、「周榮傑」之印文壹枚
    ，亦應依刑法第二百十九條之規定宣告沒收。
五、公訴人意旨另以被告乙○○就偽造進口報單部分認與被告丙○○及鄭智隆亦有共
    同行使偽造私文書罪嫌，然此部分如上所述，並無證據以證明之，尚不得論處其
    有此犯行，然因此部分與上開其他有罪部分有方法結果之裁判上一罪關係，爰不
    另就此部分為被告乙○○無罪之諭知。
據上論斷，應依刑事訴訟法第三百六十九條第一項前段、第三百六十四條、第二百九
十九條第一項前段，麻醉藥品管理條例第十三條之一第三項、第二項第一款，懲治走
私條例第二條第一項、第十二條、第十一條，刑法第二條第一項但書、第十一條前段
、第二十八條、第二百十六條、第二百十條、第二十六條前段、第五十五條、第二百
十九條、第三十八條第一項第二款，罰金罰鍰提高標準條例第一條前段，判決如主文
。
本案經檢察官郭啟東到庭執行職務。
中      華      民      國      九十一      年    八    月    二十七    日
                              臺灣高等法院刑事第二十一庭
                                  審判長法  官  葉  騰  瑞
                                      法  官  莊  明  彰
                                        法  官  黃  國  忠
右正本證明與原本無異。
如不服本判決應於收受送達後十日內向本院提出上訴書狀，其未敘述上訴理由者並得
於提起上訴後十日內向本院補提理由書（均須按他造當事人之人數附繕本）。
                                        書記官  劉  貞  達
中      華      民      國      九十一      年    八    月    二十九    日
附錄本案論罪科刑法條全文
